臺灣高雄地方法院民事判決　　　　　　　100年度訴字第389號
原　　　告　陳純真
被　　　告　江振嘉
上列當事人間損害賠償事件，本院於民國100 年8 月8 日言詞辯
論終結，判決如下：
    主      文
被告應給付原告新臺幣參拾肆萬肆仟玖佰玖拾陸元，及自民國一
百年五月二十日起至清償日止，按週年利率百分之五計算之利息
。
原告其餘之訴駁回。
訴訟費用由被告負擔五分之二，餘由原告負擔。
本判決第一項得假執行；但被告以新臺幣參拾肆萬肆仟玖佰玖拾
陸元，為原告預供擔保後，得免為假執行。
原告其餘假執行之聲請駁回。
    事實及理由
一、按訴狀送達後，原告不得將原訴變更或追加他訴，但減縮應
    受判決事項之聲明者，不在此限，民事訴訟法第255 條第1
    項第3 款定有明文。經查，本件原告起訴請求被告給付新臺
    幣（下同）943,737 元，及自起訴狀繕本送達翌日起至清償
    日止，按週年利率5%計算之利息（見本院卷第148 頁），復
    撤回確認兩造間加盟關係存在部分（見本院卷第158 頁），
    並減縮請求金額為7,842,71 9元，利息部分不變（見本院卷
    第283 頁），係屬減縮應受判決事項之聲明，揆諸上揭規定
    ，應予准許。
二、原告主張：被告於民國97年11月5 日17時55分許，駕駛車牌
    號碼E8-7299 號自用小客車，行至高雄縣鳳山市○○路340
    號前，停靠路邊讓家人下車後，於禁止迴轉路段貿然迴轉，
    且未打方向燈，撞及同向由原告所騎乘之車牌號碼ZZJ-096
    號輕型機車，原告因而人車倒地，受有右肘擦傷、左手背擦
    傷、右髖、小腿、腳踝擦挫傷瘀腫、左膝擦傷等傷害，被告
    所涉過失傷害犯行，業經法院判處罪刑確定在案。原告因本
    件傷害支出醫療費用新臺幣（下同）27,423元、看診車資3,
    760 元、開庭應訊車資18,832元、醫療用品4,004 元、營養
    品22,000元，且開刀後無法行走需由他人看護10日、每日2,
    000 元共計20,000元，又原告配偶因本件車禍請假照顧原告
    10日，損失薪資及全勤獎金共計24,000元，再原告未來必需
    看診24次，預計醫療費用8,160 元、交通費用13,440元，另
    原告因本件車禍受傷，精神上受有痛苦，故請求慰撫金742,
    118 元，以上共計883,737 元。爰依民法侵權行為之法律關
    係，請求被告賠償損害。並聲明：(一)被告應給付原告883,73
    7 元，及自起訴狀繕本送達翌日起至清償日止，按週年利率
    5%計算之利息。(二)願供擔保，請准宣告假執行。
三、被告則以：該路段確實為雙黃實線，伊從路邊剛起步要迴轉
    時就發生車禍，承認伊有過失，然伊迴轉前有打方向燈，對
    於原告請求醫療費用有單據部分不爭執，對於原告請求看診
    車資3,760 元及看護費用20,000元亦不爭執，然原告請求醫
    療用品4,004 元、營養品22,000元未提出單據證明，且原告
    請求開庭應訊車資18,832元及原告配偶薪資獎金損失24,000
    元與本件車禍無關，並否認原告未來必需看診24次之醫療費
    用及交通費用，另原告請求慰撫金742,118 元顯屬過高等語
    置辯。並聲明：(一)原告之訴駁回。(二)如受不利判決，願供擔
    保請准宣告免為假執行。
四、兩造不爭執事項：
（一）被告於前揭時地駕駛車輛，於禁止迴轉路段貿然迴轉，撞
      及同向由原告所騎乘機車，致原告受有前開傷害，並有高
      雄縣政府警察局道路交通事故初步分析研判表、明義診所
      、高雄市立小港醫院、高雄榮民總醫院、財團法人奇美醫
      院、長庚紀念醫院診斷證明書、受傷相片等為證（見本院
      卷第39、44至51頁）。
（二）原告已支出看診車資3,760 元，並有計程車資單據等為證
      。
（三）原告因本件傷害需由他人看護，已支出看護費用20,000元
      ，並有嘉玲企業社出具之看護費用收據為證（見本院卷第
      75頁）。
（四）原告尚未領取強制汽車責任保險金。
（五）被告之刑事責任部分，業經本院刑事庭依過失傷害罪，以
      99年度審交簡字第525 號判處罪刑確定，業經本院依職權
      調取上開刑事卷，核閱無誤。
五、依兩造前開主張及陳述觀之，本件爭點即在於：原告因本件
    車禍得請求損害賠償之項目與金額為若干？本院敘述判斷意
    見如下：
（一）按故意或過失，不法侵害他人之權利者，負損害賠償責任
      ；不法侵害他人之身體或健康者，對於被害人因此喪失或
      減少勞動能力或增加生活上之需要時，應負損害賠償責任
      ；不法侵害他人之身體、健康、名譽、自由、信用、隱私
      、貞操，或不法侵害其他人格法益而情節重大者，被害人
      雖非財產上之損害，亦得請求賠償相當之金額，民法第18
      4 條第1 項前段、第193 條第1 項、第195 條第1 項前段
      分別定有明文。本件被告於禁止迴轉路段，疏未注意來往
      車輛即貿然迴轉，致生本件車禍，並致原告受有損害，則
      原告依據侵權行為之法律關係，請求被告賠償其損害，即
      屬有據。
（二）原告得請求賠償之金額為若干？
  １、醫療費用部分：
      原告主張其已支出醫療費用27,423元，固提出鳳山大東醫
      院、高雄榮民總醫院、高雄市立小港醫院、重仁骨科醫院
      、奇美醫院、高雄長庚紀念醫院、員生醫院、秀傳紀念醫
      院、明義診所、世安中醫診所醫療費用收據正本共35紙為
      證（見本院卷第8 至34頁、第46頁、第75頁），然其中世
      安中醫診所2,400 元之醫療費用收據，記載看診日期為97
      年7 月29日（見本院卷第75頁），為本件車禍發生之97年
      11月5 日之前，則該筆醫療費用顯然與本件車禍無因果關
      係，自應予以剔除，其餘單據經加總後總金額僅21,236元
      ，經核其上所載項目及費用，均屬必要，且為被告所不爭
      執，則原告得請求之醫療費用為21,236元，逾此範圍之請
      求不應准許。
  ２、交通費用部分：
      原告主張因本件車禍受傷已支出就診車資3,760 元，業據
      其提出計程車資單據為證，且為被告所不爭執，應予准許
      。又原告另請求因本件車禍開庭應訊車資18,832元，此為
      被告所否認，經核此部分支出乃原告為提出本件訴訟之花
      費，與被告之傷害行為並無直接因果關係，此部分請求自
      難准許。
  ３、未來醫療費用及交通費用部分：
      原告主張其未來必需看診24次，預計醫療費用8,160 元、
      交通費用13,440元，此為被告所否認，經本院就原告未來
      是否仍有回診必要乙節函詢高雄榮民總醫院，該院於100
      年6 月28日以高總管字第1000009418號函覆稱：「病患最
      後一次回診為100 年1 月17日，依病歷記載傷口復原良好
      ，應無回診之必要，除非傷口有變化」等語（見本院卷第
      93、94頁），是原告已無回診之必要，自無未來看診及交
      通費用支出必要，是此部分請求不應准許，應予駁回。
  ４、看護費用部分：
      原告主張其因本件車禍受傷，開刀後無法行走需由他人看
      護10日、每日2,000 元，共計20,000元，此為被告所不爭
      執，並經高雄榮民總醫院100 年6 月28日高總管字第1000
      009418號函覆稱：「病患陳純真於97年11月28日因車禍致
      右小腿組織壞死併血腫，於97年11月28日入院並接受清創
      及縫合手術，手術後因行動不便有看護之需要，看護期間
      約1 至2 週」等語（見本院卷第93、94頁），原告此部分
      請求應予准許。
  ５、醫療用品、營養品費用部分：
      原告主張因本件車禍支出醫療用品費用4,004 元、營養品
      費用22,000元，固提出中藥行藥品收據正本1 紙為證（見
      本院卷第43-1頁），然此為被告所否認，經核原告提出之
      上開收據金額僅200 元，且無醫師處方籤，難認有服用之
      必要性，其餘支出則未提出任何單據證明，原告此部分請
      求，不應准許。
  ６、配偶薪資損失部分：
      原告主張其配偶因本件車禍請假照顧原告10日，損失薪資
      及全勤獎金共計24,000元，固提出請假單為證（見本院卷
      第35頁），然此亦為被告所否認，查原告配偶並非本件車
      禍之被害人，原告請求賠償減少薪資收入於法不合，不應
      准許。
  ７、精神慰撫金部分：
      原告因本件車禍，致受有上述之傷害，其身體及精神自受
      有相當之痛苦，應由被告賠償其精神上所受損害。查原告
      為70年生，大學肄業，目前無業，97年度有薪資所得3 筆
      共計251,485 元，98年度則查無所得資料，有汽車1 輛；
      被告為69年生，大學畢業，目前任職於中國鋼鐵股份有限
      公司，97年度有所得3 筆共計419,018 元，98年度有所得
      5 筆共計744,585 元，名下有房地各1 筆、汽車1 輛，財
      產總額707,145 元，有兩造稅務電子閘門財產所得調件明
      細表在卷可稽（見本院卷第63至66頁）。爰審酌被告貿然
      違規迴轉，輕忽交通安全，致原告受有上開傷害，暨兩造
      之資力、財產、年紀等情，認原告請求慰撫金於30萬元之
      範圍內為適當，其逾越此部分之請求，則屬過高，不應准
      許。
  ８、綜上所述，原告得請求被告賠償之金額，分別為醫療費用
      21,236元、交通費3,760 元、看護費20,000元、慰撫金30
      萬元，合計344,996 元。
六、從而，原告依侵權行為之法律關係，請求被告給付之金額在
    344,996 元，及自起訴狀繕本送達翌日即100 年5 月20日起
    至清償日止，按週年利率5%計算之利息之範圍內，為有理由
    ，應予准許，逾此範圍外之請求，則屬無據，應予駁回。
七、本件所命被告給付之金額未逾50萬元，依民事訴訟法第389
    條第1 項第5 款規定，本院應依職權宣告假執行。另被告陳
    明願供擔保，請准免為假執行之宣告，經核原告勝訴部分，
    並無不合，爰酌定相當之擔保金額准許之。至原告敗訴部分
    ，其假執行之聲請，即失所附麗，應予駁回。
八、本件事證已臻明確，兩造其餘主張陳述及所提證據方法，經
    本院斟酌後認均不足以影響本判決結果，自無逐一詳予論駁
    之必要，併此敘明。
九、結論：本件原告之訴，為一部有理由，一部無理由，依民事
    訴訟法第79條、第389 條第1 項第5 款、第392 條第2 項，
    判決如主文。
中    華    民    國   100    年    8     月    30    日
                  民事第五庭法  官  秦慧君
以上正本係照原本作成。
如對本判決上訴，須於判決送達後20日內向本院提出上訴狀。如
委任律師提起上訴者，應一併繳納上訴審裁判費。
中    華    民    國   100    年    8     月    30    日
                            書記官  鄭筑尹